臺灣高等法院臺中分院刑事裁定
111年度毒抗字第676號
抗  告  人  
即  被  告  高碩亨


上列抗告人即被告因違反毒品危害防制條例案件，經檢察官聲請
送觀察勒戒，不服臺灣臺中地方法院中華民國111年6月24日111
年度毒聲字第645號第一審刑事裁定（聲請案號：臺灣臺中地方
檢察署111年度聲觀字第528號。偵查案號：同署111年度毒偵字
第1083號。），提起抗告，本院裁定如下：
    主  文
抗告駁回。
    理  由
一、抗告意旨略以：檢察官於聲請觀察、勒戒前，均未告知被告
    觀察、勒戒之法律要件及效果，及被告就是否觀察、勒戒或
    其他預防再犯措施為附條件緩起訴處分等替代處分，能有書
    面或言詞陳述意見之機會。被告直到收受原裁定之前，均不
    知有此聲請程序，明顯對被告聽審權保障不足，有違正當法
    律程序之要求，請求撤銷原裁定，並免為觀察勒戒之處分等
    語。
二、按犯毒品危害防制條例第10條之罪者，檢察官應聲請法院裁
    定，或少年法院（地方法院少年法庭）應先裁定，令被告或
    少年入勒戒處所觀察、勒戒，其期間不得逾2月。依前項規
    定為觀察、勒戒或強制戒治執行完畢釋放後，3年後再犯第1
    0條之罪者，適用前2項之規定，毒品危害防制條例第20條第
    1項、第3項分別定有明文。又同條例第20條第1項規定之觀
    察、勒戒處分，並非對於施用毒品犯罪者之懲處，而係針對
    受處分人將來之危險所為預防、矯正措施之保安處分，目的
    係為斷絕施用毒品者之身癮及心癮，並屬強制規定，凡犯毒
    品危害防制條例第10條之罪者，經檢察官聲請，法院僅得依
    法裁定受處分人令入勒戒處所觀察、勒戒，並無自由裁量之
    餘地。至於法務部基於防制毒品危害之刑事政策與毒品危害
    防制條例第24條規定，鑑於若干施用毒品者如僅施以徒刑不
    足以斷絕毒癮之規範本旨，令檢察機關與行政院衛生褔利部
    合作，訂定美沙東戒癮治療計畫，改以緩起訴處分方式轉介
    毒品施用者前往醫療院所治療。惟是否給予被告為附命完成
    戒癮之緩起訴處分，仍屬檢察官之職權，非法院所得審酌（
    最高法院107年度台上字第3987號刑事判決意旨參照）。
三、經查：
　㈠被告基於施用第二級毒品甲基安非他命之犯意，於 111年2月
    27日下午2時許，在臺中市○區○○街00號12樓之5住處內，以
    將甲基安非他命置入玻璃球內燒烤吸食煙霧之方式，施用第
    二級毒品甲基安非他命1次之犯罪事實，業據被告於警詢及
    偵查中坦承不諱（見111年度毒偵字第1083號卷第47頁、第1
    15頁），而被告經警採尿送驗結果，確呈安非他命、甲基安
    非他命陽性反應，有臺中市政府警察局大雅分局委託鑑驗尿
    液代號與真實姓名對照表、欣生生物科技股份有限公司濫用
    藥物尿液檢驗報告、衛生福利部草屯療養院鑑驗書各1紙在
    卷可佐（見同上偵查卷第87頁、111年度核交字第1545號卷
    第5頁），足認被告前揭自白核與事實相符，是被告施用第
    二級毒品之犯行，堪以認定。又被告未曾因施用毒品案件，
    經觀察、勒戒觀察或強制戒治，有臺灣高等法院被告前案紀
    錄表1份在卷可參。原審因而認檢察官聲請將被告送勒戒處
    所觀察、勒戒，為有理由，而裁定將被告送勒戒處所施以觀
    察、勒戒，核其認事用法，俱無不合。
　㈡抗告意旨雖以前詞置辯，而檢察官向法院聲請觀察、勒戒之
    前，未告知被告觀察、勒戒之法律要件及效果，以及就被告
    是否觀察、勒戒，或者予以義務勞務、繳納處分金、心理輔
    導、法治教育或其他預防再犯措施為附條件之緩起訴處分等
    替代處分，賦予被告得以書面或言詞陳述意見之機會，固未
    臻允洽。然被告於檢察官聲請觀察、勒戒之前，以另案涉犯
    販賣第二級毒品案件，經檢察官提起公訴，此有臺中地檢署
    111年度偵字第9052號檢察官起訴書1份附卷可參（見原審卷
    第11頁至第13頁），被告而存有毒品戒癮治療實施辦法及完
    成治療認定標準第2條第2項但書第1款不適合為附命完成戒
    癮治療之緩起訴處分的情形，檢察官觀察勒戒聲請書亦明確
    載敘：「‧‧‧又被告另涉犯販賣第二級毒品罪嫌，現由本署
    檢察官另案偵辦中，本件不適宜列為毒品戒癮治療計畫案件
    ‧‧‧」（按：聲請當日該案經檢察官提起公訴），顯因被告
    客觀上明顯不符附條件緩起訴之要件，並經檢察官斟酌被告
    不宜附條件緩起訴之個案情節，進而裁量不予被告附條件緩
    起訴處分，而向法院聲請觀察勒戒。因被告確有檢察官聲請
    意旨所載施用第二級毒品之犯行明確，又無於犯罪未發覺前
    ，自動向指定醫療機構請求治療情事，檢察官於斟酌個案情
    節及卷內事證後，未依刑事訴訟法第253條之1第1項、第253
    條之2等規定對抗告人為附條件之緩起訴處分，而係選擇向
    法院聲請裁定抗告人入勒戒處所觀察、勒戒，以達戒癮治療
    之目的，洵屬檢察官裁量權之適法行使，法院自應予以尊重
    ，且查無檢察官聲請有何違背法令、認定事實有誤或其他重
    大明顯瑕疵之處，其聲請應屬有據，自無由法院審酌以其他
    方式替代之餘地。尤其，抗告人先前曾因另案違反毒品危害
    防制條例，經臺灣臺中地方檢察署110年9月8日為附命完成
    戒癮治療之緩起訴處分，此有臺灣高等法院被告前案紀錄表
    可稽（見本院卷第15頁），顯示被告並非初犯，其前經檢察
    官為附命緩起訴處分，卻未能珍惜緩起訴處分賦予之自新機
    會，客觀上顯然不適合為附條件緩起訴處分，檢察官向法院
    聲請觀察、勒戒前，未賦予被告就此部分陳述意見之機會，
    該程序瑕疵於裁量結果因無重大影響，原審因而裁定抗告人
    應送勒戒處所執行觀察、勒戒，經核其認事用法尚無不合，
    應予維持。被告仍執前詞，提起本件抗告，指摘原裁定不當
    ，為無理由，應予駁回。
四、據上論結，應依刑事訴訟法第412條，裁定如主文。
中　　華　　民　　國　　111 　年　　7 　　月　　29　　日
         　刑事第一庭   審判長 法　官  江  德  千
　　　　　　　　　　　　　　   法　官  簡  源  希
　　　　　　　　　　　　　 　  法　官  高  增  泓                          
以上正本證明與原本無異。     
不得再抗告。
                               書記官  鄭  淑  英
　　　　　　　　　　　　　　　 
中　　華　　民　　國　　111 　年　　7 　　月　　29　　日